【裁判字號】    90,易,3447
【裁判日期】    920326
【裁判案由】    侵占
【裁判全文】
臺灣臺中地方法院刑事判決                          九十年度易字第三四四七號
    公  訴  人  臺灣臺中地方法院檢察署檢察官
    被      告  丙○○
右列被告因業務侵占案件，經檢察官提起公訴（九十年度偵字第一八三九Ｏ號），本
院判決如左：
    主  文
丙○○連續意圖為自己不法之所有，而侵占對於業務上所持有之物，處有期徒刑壹年
。
    事  實
一、丙○○曾於民國八十八年間因業務侵占案件，經臺灣高等法院臺中分院於八十九
    年十月二十四日，以八十九年度上易字第二一六五號判處有期徒刑八月，緩刑三
    年確定。丙○○自八十九年三月間起，任職於俊沛企業有限公司（下稱俊沛公司
    ）擔任業務經理，職司收取公司應收帳款、保固金、押標金及轉交應付廠商款項
    之工作，為從事前開業務之人。丙○○因向地下錢莊借款未還，遭地下錢莊人員
    催討債務，竟於緩刑期間另行起意，意圖為自己不法之所有，並基於概括犯意，
    連續於附表所示之時間，在臺中市區，將其業務上經手收取之公司應收帳款、保
    固金、押標金及轉交應付廠商之款項，合計新臺幣（下同）三十四萬九千一百七
    十四元，易持有為所有，全數侵占入己，用於清償地下錢莊之借款。嗣因俊沛公
    司清查公司貨款，發覺有異，因而查悉上情。
二、案經俊沛公司代表人甲○○告發，經臺灣臺中地方法院檢察署檢察官偵查起訴。
    理  由
一、右揭事實，迭據被告丙○○於警詢、檢察官偵查及本院審理時坦承不諱，核與告
    發人甲○○指訴情節及證人即俊沛公司合作廠商乙○○結證情節相符，並有俊沛
    公司轉帳傳票、支出證明單、被告簽具之切結書及清償侵占款項之本票附卷可稽
    ，堪認被告前開自白為真實，本案事證明確，被告犯行洵堪認定。
二、被告丙○○任職於俊沛公司擔任業務經理，職司收取公司應收帳款、保固金、押
    標金及轉交應付廠商款項之工作，為從事前開業務之人，其於前開時、地先後將
    其業務上保管之款項，予以侵占花用，核其所為，係犯刑法第三百三十六條第二
    項之業務侵占罪。被告先後多次業務侵占犯行，時間緊接、方法相同，觸犯構成
    要件相同之罪名，顯基於概括犯意反覆為之，為連續犯，依刑法第五十六條規定
    論以一罪，並加重其刑。爰審酌被告曾於八十八年間因業務侵占案件，經臺灣高
    等法院臺中分院於八十九年十月二十四日，以八十九年度上易字第二一六五號判
    處有期徒刑八月，緩刑三年確定，現仍於緩刑期間，有臺灣高等法院被告全國前
    案紀錄表及臺灣臺中地方法院檢察署刑案資料查註紀錄表附卷可稽，堪認其品行
    不佳，且無悛悔向上之心，並斟酌其以侵占業務上所持有之款項，用以清償地下
    錢莊欠款，犯罪動機及目的均非良善，然犯罪手段尚稱平和，惟目前尚未與俊沛
    公司達成和解，用以清償侵占款項之本票亦未曾兌現，難認犯後已有悔意等一切
    情狀，量處如主文所示之刑，以示懲儆。
三、公訴意旨另以：被告丙○○意圖為自己不法之所有，並基於概括犯意，於八十九
    年十二月十八日及同年月二十一日，分別將業務上持有之銷貨款四千八百四十元
    及暫借款二千元，易持有為所有而侵占入己，因認被告另涉有刑法第三百三十六
    條第二項之業務侵占罪嫌。訊據被告則堅詞否認有侵占此部分之款項，辯稱四千
    八百四十元是伊以俊沛公司名義向時代辦公家具股份有限公司（下稱時代公司）
    訂購書桌二張，嗣未依約給付貨款；而二千元是出差之暫借款，因伊遭俊沛公司
    開除，固未能向俊沛公司報帳等語。經查，前開銷貨款四千八百四十元係被告以
    俊沛公司名義，向時代公司佯稱訂購書桌二張，致時代公司誤認係俊沛公司訂貨
    而依約出貨至被告指定之地點。前開暫借款二千元是被告至嘉義出差而向俊沛公
    司暫借之款項，此部分依俊沛公司規定可以報公司帳等情，業據告發人甲○○於
    本院審理時指陳明確，堪認被告前開辯詞堪為採信。雖被告以俊沛名義向時代公
    司訂貨部分，容另涉有刑法第三百三十九條第一項之詐欺取財罪嫌，然法院得否
    變更檢察官起訴所引應適用之法條，以判決所認定之事實與起訴事實是否同一而
    定，起訴事實與判決事實是否同一，則採基本事實同一說，其基本事實是否同一
    ，係以社會事實為準。業務侵占罪與詐欺取財罪之社會基本事實並不相同，檢察
    官就前開部分既以業務侵占罪起訴，而起訴書並未敘及詐欺取財之事實，法院自
    不得引用刑事訴訟法第三百條之規定，變更檢察官所引應適用之條，亦無從就詐
    欺取財罪嫌併予審理。本院就此部分既查無其他積極證據足資證明被告有公訴人
    所指之業務侵占行為，核屬不能證明被告犯罪，本應諭知無罪之判決，然公訴意
    旨認此部分與前開有罪部分有連續犯裁判上一罪關係，本院爰不另為無罪之諭知
    ，附此說明。
據上論斷，應依刑事訴訟法第二百九十九條第一項前段，刑法第五十六條、第三百三
十六條第二項，罰金罰鍰提高標準條例第一條前段，判決如主文。
中      華      民      國    九十二    年      三      月    二十六    日
                              臺灣臺中地方法院刑事第三庭
                                      法  官  陳  得  利
右正本證明與原本無異。
如不服本判決，應於判決送達後十日內向本院提出上訴狀，上訴於臺灣高等法院臺中
分院( 須附繕本 )。
                                      書記官
中      華      民      國    九十二    年      三      月    三十一    日
附表：
┌──┬───────────┬─────┬──────────────┐
│編號│犯    罪    時    間  │ 侵占金額 │備                        註│
│    │                      │（新臺幣）│                            │
├──┼───────────┼─────┼──────────────┤
│ 一 │八十九年十一月十二日  │七千八百元│應付乙○○之款項            │
├──┼───────────┼─────┼──────────────┤
│ 二 │八十九年十二月十五日  │三千三百元│嘉義市稅捐稽徵處保固金      │
├──┼───────────┼─────┼──────────────┤
│ 三 │八十九年十二月十六日  │七萬五千元│嘉義市稅捐稽徵處押標金      │
├──┼───────────┼─────┼──────────────┤
│ 四 │八十九年十二月十八日  │三萬四千元│臺中市北屯區軍功國金押標金  │
├──┼───────────┼─────┼──────────────┤
│ 五 │八十九年十二月間某日  │一萬九千六│內政部營建署貨款            │
│    │                      │百四十四元│                            │
├──┼───────────┼─────┼──────────────┤
│ 六 │九十年一月十日        │十五萬元  │羅公館貨款                  │
├──┼───────────┼─────┼──────────────┤
│ 七 │九十年一月八日        │五萬元    │德昱營造公司貨款            │
├──┼───────────┼─────┼──────────────┤
│ 八 │九十年一月十二日      │九千四百三│泛亞商務貨款                │
│    │                      │十元      │                            │
└──┴───────────┴─────┴──────────────┘
附錄本案論罪科刑法條全文：
刑法第三百三十六條第二項：
對於業務上所持有之物，犯前條第一項之罪者，處六月以上五年以下有期徒刑，得併
科三千元以下罰金。


司法院資訊處製作；財團法人民間司法改革基金會備份。
